【裁判字號】    92,易,2608
【裁判日期】    921231
【裁判案由】    偽造文書
【裁判全文】
臺灣臺中地方法院刑事判決                        九十二年度易字第二六八號
    公  訴  人  臺灣臺中地方法院檢察署檢察官
    被      告  乙○○
右列被告因偽造文書案件，經檢察官聲請簡易判決處刑（九十二年度偵字第一五八０
０號），本院臺中簡易庭認不宜逕以簡易判決處刑，移由刑事庭改依通常程序審理（
九十二年度中簡字第二０四七號），本院合議庭裁定改以簡式審判程序審理後，判決
如左：
    主  文
乙○○行使偽造私文書，足以生損害於公眾及他人，累犯，處有期徒刑肆月，如易科
罰金，以佰元折算壹日。偽造如附表所示之「甲○○」署押，均沒收。
    事  實
一、乙○○前曾於民國八十六年、八十七年間因違反槍砲彈藥刀械管制條例案件、竊
    盜罪，經法院各判處有期徒刑二年、三月確定，嗣經定其應執行刑為二年二月，
    於八十九年二月二十五日縮短刑期假釋，刑期至八十九年八月十八日屆滿以已執
    行論，猶不知悔改，於九十二年三月十一日下午三時四十分許，在臺中市○區○
    ○路與興中街口，因騎乘贓車為警查獲，竟恐其另涉犯之違反毒品危害防制條例
    案件為警察覺，而冒用甲○○之名義應訊，並基於行使偽造文書、接續偽造署押
    之犯意，先後於如附表所示之時間、地點，以如附表所示之方式，而偽造如附表
    所示之「甲○○」署押，並持如附表編號一、六所示之文書交付辦理該事宜之司
    法警察人員，以表示係出於合法逮捕之意思表示及願遵守限制住居處分之意思表
    示，均足生損害於警察機關對犯罪偵查、檢察機關審核限制住居處分之正確性及
    甲○○本人。嗣經甲○○向臺中地方法院檢察署聲請更正身分後，始查悉上情。
二、案經臺中市警察局第五分局報告臺灣臺中地方法院檢察署檢察官偵查後聲請以簡
    易判決處刑。
    理  由
一、右揭事實，業據被告乙○○於偵查及本院審理時坦承不諱，而被告在如附表所示
    之文件中偽造「甲○○」署押之事實，亦有該逮捕通知書、臺中市警察局第五分
    局偵訊（調查）筆錄、口卡片、指紋卡片、臺灣臺中地方法院檢察署訊問筆錄及
    限制住居具結書附卷足憑，足認被告之自白與事實相符。本件事證明確，被告之
    犯行，洵堪認定。
二按刑法第二百十七條第一項之「署押」，乃指於紙張或物體上簽署之姓名，或其
    他符號，其作用在示其承認所簽署之文書效力，若以捺指紋以代替簽名者，如偽
    造指紋亦屬偽造署押；又查被告在如附表編號一所示之逮捕通知書上、在如附表
    編號六所示之限制住居具結書上偽造「甲○○」之署押，乃含有表示係遭到合法
    逮捕之意思表示及願遵守限制住居處分之意思表示，屬具有收據性質之私文書，
    其簽名及按捺指印後，再交付承辦之司法警察人員，顯然於該等私文書之內容有
    所主張，自足以生損害於警察機關對犯罪偵查、檢察機關審核限制住居處分之正
    確性及甲○○本人。是核被告乙○○所為，係犯刑法第二百十六條第二百十條
    之行使偽造私文書罪，公訴人僅認應依刑法第二百十七條之偽造署押罪論處，尚
    有未洽，惟起訴事實相同，爰依法變更起訴法條，併此敘明。被告於如附表編號
    一、六所示之文書上偽造「甲○○」之署押，係偽造私文書之階段行為；偽造私
    文書後進而行使，偽造之低度行為應為行使之高度行為所吸收，均不另論罪。被
    告在同一查獲時日，先後多次冒用「甲○○」名義在如附表所示之文件上偽造署
    押之行為，係利用同一機會，在同一時段就同一犯罪構成事實，本於單一犯意之
    接續行為，僅侵害一法益，為接續犯，應只論以一罪。另被告前曾於八十六年、
    八十七年間因違反槍砲彈藥刀械管制條例案件、竊盜罪，經法院各判處有期徒刑
    二年、三月確定，嗣經定其應執行刑為二年二月，於八十九年二月二十五日縮短
    刑期假釋，刑期至八十九年八月十八日屆滿以已執行論，有臺灣臺中地方法院檢
    察署刑案資料查註紀錄表、臺灣高等法院被告全國前案紀錄表各一份附卷可按，
    其受有期徒刑之執行完畢，五年以內再犯本件有期徒刑以上之罪，為累犯，應依
    刑法第四十七條之規定加重其刑。又如附表編號一、三、四、五、六號所示之事
    實雖未據公訴人起訴，然該部分偽造署押之事實與公訴人起訴之犯罪事實既具有
    接續犯之實質上一罪關係，應為起訴效力所及，本院自得加以審究，併此敘明。
    爰審酌被告前已有違反槍砲彈藥刀械管制條例等前科，此有前揭刑案資料查註紀
    錄表在卷可按，素行不良，僅因規避警察查緝，且為掩飾其身分，而冒用他人之
    名義應訊，造成警察機關偵辦案件之困擾，惟念其犯後坦承犯行，態度良好，所
    生危害尚非重大等一切情狀，量處如主文所示之刑，並諭知易科罰金之折算標準
    ，以資懲儆。被告在如附表所示之逮捕通知書、偵訊（調查）筆錄、指紋卡片、
    口卡片、臺灣臺中地方法院檢察署訊問筆錄及該署限制住居具結書上偽造「甲○
    ○」之簽名及指印（詳如附表所示），係屬偽造之署押，不問屬於犯人與否，應
    依刑法第二百十九條之規定，予以宣告沒收。
據上論斷，應依刑事訴訟法第四百五十二條、第二百七十三條之一第一項、第二百九
十九條第一項前段、第三百條，刑法第二百十六條、第二百十條、第四十七條、第四
十一條第一項前段、第二百十九條，罰金罰鍰提高標準條例第二條，判決如主文。
中      華      民      國  九十二    年     十二     月    三十一    日
                              臺灣臺中地方法院刑事第四庭
                                    法  官  王  世  華
右正本證明與原本無異。
如不服本判決，應於判決送達後十日內向本院提出上訴狀，上訴於臺灣高等法院臺中
分院( 須附繕本 )。
                                    書記官
中      華      民      國    九十二    年     十二     月    三十一    日
附錄本案論罪科刑法條：
刑法第二百十六條、第二百十條
附表：被告乙○○偽造「甲○○」之署押明細表
┌──┬─────┬─────┬─────────────────────
│編號│ 時間     │地點      │               方式
├──┼─────┼─────┼─────────────────────
│    │九十二年三│臺中市警察│被告在臺中市警察局第五分局逮捕通知書（通知
│一  │月十一日下│局第五分局│家屬）上偽造「甲○○」之署押共二枚（含簽名
│    │午三時四十│          │一枚、
│    │分許      │          │
│    │          │          │
│    │          │          │
├──┼─────┼─────┼─────────────────────
│二  │九十二年三│臺中市警察│被告在臺中市警察局第五分局偵訊（調查）筆錄
│    │月十一日下│局第五分局│上偽造「甲○○」之署押共二枚（含簽名一枚、
│    │午四時十五│第三組辦公│指印一枚）。
│    │          │室        │
├──┼─────┼─────┼─────────────────────
│    │          │          │被告於「甲○○」口卡片旁偽造「甲○○」之署
│三  │同右      │同右      │押共二枚（含簽名一枚及指印一枚）。
│    │          │          │
│    │          │          │
│    │          │          │
├──┼─────┼─────┼─────────────────────
│四  │九十二年三│同右      │被告於指紋卡片上偽造「甲○○」之署押（指印
│    │月十一日下│          │）共十九枚。
│    │午三時十一│          │
│    │分許      │          │
├──┼─────┼─────┼─────────────────────
│五  │九十二年三│臺灣臺中地│被告在檢察官訊問筆錄上之「受訊問人欄」上偽
│    │月十一日下│方法院檢察│造「甲○○」署押（簽名）一枚。
│    │午六時二十│署        │
│    │五分許    │          │
├──┼─────┼─────┼─────────────────────
│六  │九十二年三│同右      │被告於臺灣臺中地方法院檢察署限制住居具結書
│    │月十一日下│          │上偽造「甲○○」之署押共二枚（含簽名一枚、
│    │午九時六分│          │指印一枚）。
│    │許        │          │
└──┴─────┴─────┴─────────────────────


司法院資訊處製作；財團法人民間司法改革基金會備份。
